【裁判字號】    92,自,280
【裁判日期】    920515
【裁判案由】    詐欺
【裁判全文】
臺灣臺中地方法院刑事裁定                          九十二年度自字第二八號
    自  訴  人  乙○○
    代  理  人  張元鐘
    被      告  丙○○
            即許祥暉）設台中.
右列被告因詐欺案件，經自訴人提起自訴，本院裁定如左：
    主  文
自訴駁回。
    理  由
一、自訴意旨詳如附件刑事自訴狀影本所載。
二、按法院或受命法官，得於第一次審判期日前，訊問自訴人、被告及蒐集或調查證
    據，其結果如認案件有刑事訴訟法第二百五十二條至第二百五十四條之情形者，
    得以裁定駁回自訴，同法第三百二十六條第三項、第一項定有明文。次按犯罪事
    實應依證據認定之，無證據不得推定其犯罪事實，刑事訴訟法第一百五十四條定
    有明文。又認定不利於被告之事實，須依積極證據，苟積極證據不足為不利於被
    告事實之認定時，即應為有利於被告之認定，更不必有何有利之證據。最高法院
    三十年上字第八一六號著有判例。另刑法第三百三十九條第一項詐欺取財罪之成
    立，以意圖為自己或第三人不法所有，以詐術使人將本人或第三人之物交付為要
    件。所謂以詐術，必須被詐欺人因其詐術而陷於錯誤，若其所用方法，不能認為
    詐術，亦不致使人陷於錯誤，即不構成該罪，最高法院四十六年台上字第二六０
    號判例意旨可資參照。是行為人如係事後因其他因素無法如期返還或給付款項，
    乃民事上債務不履行之問題，除有積極證據足認其於取得財物之初即心存不法所
    有之意圖者外，要難以此一時之給付遲延即遽認其涉犯詐欺罪名。
三、經查自訴人乙○○認被告丙○○涉有詐欺犯行，無非以被告所交予伊之支票二張
    均屆期不獲付款為其論據，並提出支票影本二張為證。訊據被告固坦承於上開時
    地委請自訴人乙○○即佑鑫鋁玻工程行承作鋁窗安裝工程，所交付予自訴人之上
    開支票屆期不獲兌現之事實，惟堅決否認有何犯行，辯稱：支票的發票人甲○○
    是我太太，我在交票給自訴人的時候有說我太太的票有退補過，如果有問題，業
    主那邊給我錢的話我會給你錢，後來因為業主黃海濱那邊沒有給我錢，黃海濱本
    來說鋁門窗部分做完之後會給我錢，所以我才請佑鑫來做，但是後來沒有給我錢
    ，所以我付不出佑鑫的工程款，並無詐欺之意等語。經查，自訴代理人張元鐘亦
    到庭陳稱：佑鑫鋁玻工程行負責人是我太太乙○○，被告在該工地之前的鋁窗部
    分不是我們接的，是被告他們之前就已經請人家做鋁門窗而沒有做完，請我們去
    做後續工程，於九十一年七月去估價，施工是八月底到九月做了一個月，目前尚
    有紗窗部分沒有安裝，我請求的是已完工部分的新台幣（下同）四十萬元，被告
    是於九十一年九月二十日拿了二張支票總共三十萬元給我，我後來去兌現結果是
    拒絕往來戶，被告在交票給我時有告知甲○○的支票曾有退補過沒有錯，當時我
    跟他說我做這麼多工程應該拿票給我，被告說甲○○的票有退補過，我說沒有關
    係，要讓我可以週轉就可以等語，另被告確與本案工程之業主黃海濱之間有工程
    款之糾紛，黃海濱並認被告涉有詐欺、背信罪嫌而提起自訴，惟經本院審理結果
    ，認雙方僅是民事糾葛，從而諭知被告無罪之判決，亦有本院九十二年自字第八
    一號刑事判決附卷可參，則被告所辯應堪採信，再經向三信商業銀行股份有限公
    司（下稱三信銀行）函調甲○○上開支票帳戶之拒絕往來日期及存款明細資料，
    查知該戶於九十一年九、十月仍有款項之匯入提出，而於九十一年十月十八日成
    為拒絕往來戶，有三信銀行九十二年四月廿二日三信銀管字第０七五三號函附卷
    可稽，則顯然被告於交付上開支票予自訴人時（九十一年九月二十日），該支票
    尚未處於無法支付之拒絕往來狀態，且被告亦於交票時即告知自訴代理人該帳戶
    有退補過，惟自訴代理人仍稱無所謂，並收悉被告所交付之上開支票，則顯見被
    告未對自訴人有何施用詐術之行為，亦無不法所有之意圖，並參諸被告亦當庭表
    示願每月支付自訴人五千元，若與黃海濱間之糾紛得以處理，亦願先償還一半款
    項（即二十萬元）予自訴人，而自訴人則希望被告能找保證人，故雙方未能達成
    民事和解，惟亦得佐證被告應無不法所有之意圖，本件既無証據足認被告於委請
    自訴人承包上開工程之時，即有不法所有之意圖，復未見其有何施用詐術而使自
    訴人陷於錯誤之情事，自難遽以詐欺罪責相繩。此外，本院復查無其他積極證據
    足以證明被告確有自訴人所指之詐欺犯行，從而，揆諸首開說明，自難僅因被告
    未清償本件票款，即遽以刑法第三百三十九條之詐欺罪相繩，本件被告與自訴人
    之間，僅係債務不履行之民事糾紛，與詐欺罪構成要件不合，不能令負該罪責，
    被告犯罪嫌疑顯有不足，核有刑事訴訟法第二百五十二條第十款所規定之情形，
    參照前揭說明，爰以裁定駁回自訴人之自訴。
據上論斷，應依刑事訴訟法第三百二十六條第三項、第二百五十二條第十款，裁定如
主文。
中      華      民      國    九十二    年      五      月    十五      日
                              臺灣臺中地方法院刑事第一庭
                                  法  官  郭  瑞  祥
右正本證明與原本無異。
如不服本裁定，應於裁定送達後五日內向本院提出抗告狀。
                                          書記官
中    華    民    國      九十二      年       五      月     十五    日


司法院資訊處製作；財團法人民間司法改革基金會備份。
